【裁判字號】    94,上訴,1355
【裁判日期】    950615
【裁判案由】    違反槍砲彈藥刀械管制條例
【裁判全文】
臺灣高等法院高雄分院刑事判決        94年度上訴字第1355號
上  訴  人
即  被  告  甲○○
                    （現另案於臺灣東成技能訓練所執行中）
義務辯護人  陳俊卿律師
上列上訴人因違反槍砲彈藥刀械管制條例案件，不服臺灣屏東地
方法院94年度訴字第400號中華民國94年8月9日第一審判決（起
訴案號：臺灣屏東地方法院檢察署94年度偵緝字第87號），提起
上訴，本院判決如下：
    主  文
原判決撤銷。
甲○○未經許可，持有爆裂物，處有期徒刑參年，併科罰金新台
幣拾萬元，罰金如易服勞役，以新台幣玖佰元即銀元參佰元折算
壹日。扣案之爆裂物壹枚沒收。
    事  實
一、甲○○明知姓名年籍不詳綽號「黑松」之成年男子所持有之
    以高空煙火紙筒內取出之高空煙火球改裝，在點火頭上連接
    長6.1 公分之爆引，以橡皮圈纏繞固定可點火投擲而具有殺
    傷力或破壞性之土製爆裂物，乃係槍砲彈藥刀械管制條例第
    4 條第1 項第2 款所規定之彈藥，未經許可，不得持有之，
    竟仍於民國93年7 月24日某時，基於非法持有爆裂物之犯意
    ，在屏東縣屏東市至正國中前，收受由綽號「黑松」之男子
    給予之上揭土製爆裂物1 枚而自行持有之。甲○○並將之藏
    放於其所騎乘之車牌號碼ＯＬＩ－691 號重型機車置物箱內
    。嗣於93年7 月31日11時40分許，經警持原審核發之搜索票
    對其位於屏東縣屏東市○○路123 號之住處及上開機車執行
    搜索時，在該機車之置物箱內查獲上開土製爆裂物1 枚、不
    具殺傷力之手槍型打火機1 支及無法擊發不具殺傷力之50機
    槍子彈1 顆而扣案。
二、案經屏東縣警察局報請臺灣屏東地方法院檢察署檢察官偵查
    起訴。
    理  由
一、訊之被告甲○○固坦承持有本件具有殺傷力或破壞性之土製
    爆裂物1 枚，惟仍否認犯行，辯稱：扣案之物係炮竹加上引
    信，並非爆裂物，伊放在機車上準備當作鞭炮燃放等語。惟
    查扣案被告持有之爆裂物1枚，經送內政部警政署刑事警察
    局鑑定結果認為：「該枚爆裂物係以圓球體為容器，重量
    138.4公克、直徑6.8公分。經檢視，該枚爆裂物係自高空煙
    火紙筒內取出之高空煙火球改裝，在點火頭上連接長6.1公
    分之爆引，以橡皮圈纏繞固定。其自行加上爆引之加工、改
    （製）造行為，使該高空煙火球已成為可點火投擲具有殺傷
    力或破壞性之土製爆裂物，認屬槍砲彈藥刀械管制條例所列
    管之爆裂物」，此有該局93年9月1日刑偵五字第0930179053
    號鑑驗通知書1紙在卷可按（見偵查卷第10頁），此為鑑定
    機關本於專業知識及經驗所得之結論，自可憑信。再者，高
    空煙火球原本設計供高空施放之用，因其在高空爆炸，危險
    性較低，而容許市售販賣，然其經擅加爆引，而可點火投擲
    ，則已可於地面爆炸，其殺傷力與破壞性自與原設計之高空
    煙火大不相同，其為具殺傷力及破壞性之爆裂物，應已無疑
    。此外，引信乃用以點火引爆爆裂物之爆引，此為具一般智
    識之人所知悉，被告既知該爆裂物係高空煙火球加上引信製
    作而成，就此爆裂物得點火引爆而具殺傷力及破壞性，自難
    諉為不知，其上開所辯顯無足採，此外，復有該爆裂物1枚
    扣案及查獲相片8幀附卷可稽，本件事證明確，被告未經許
    可持有具有殺傷力之爆裂物犯行，應可認定。
二、核被告甲○○所為，係犯槍砲彈藥刀械管制條例第7 條第4
    項之未經許可持有爆裂物罪。被告於本件案發期間之精神狀
    態並無心神喪失或精神耗弱之情形，業經本院函請高雄市立
    凱旋醫院鑑定明確，固有該院95年5月15日高市凱醫成字第
    0950002797號函所附精神鑑定書1份在卷可按（見本院卷第
    87-93頁），惟該鑑定書之綜合衡鑑結果謂：「（被告）車
    禍後出現頭痛、失眠、幻聽、幻視的症狀，認知功能明顯退
    化，記憶力減退，說話和動作反應慢，因自我功能差，有自
    卑感，對他人行為敏感，因而有關係和被害的意念，其症狀
    為器質性的精神病症」（見本院卷第91頁），足見其認知功
    能雖未達精神耗弱之程度，然仍較一般人為低。且本件爆裂
    物係單純將高空煙火之煙火球加上引信改造而成，並未如一
    般土製爆裂物加入小鋼珠或鐵釘等銳器，以增加爆裂時之殺
    傷力及破壞性，其所生危害顯較同條第1項所示火砲、肩射
    武器、機關槍、衝鋒槍、卡柄槍、自動步槍、普通步槍、馬
    槍、手槍或各類砲彈或炸彈等槍砲、彈藥為輕。再者，本件
    被告持有之爆裂物改造手法甚為簡易，一般人對持有此爆裂
    物之違法性易有認識不足之情形。綜此觀之，被告犯本罪之
    情狀，客觀上實有可憫恕之處，量處上開槍砲彈藥刀械管制
    條例第7條第4項之法定最低刑有期徒刑5年，仍嫌過重，爰
    依刑法第59條酌量減輕其刑。原判決對被告論罪科刑，固非
    無據，惟其未能審酌被告上開犯罪情狀，爰引刑法第59條予
    以減輕其刑，量刑尚非妥適。被告上訴意旨否認犯行，固無
    理由，惟原判決既有上開可議，自應由本院撤銷改判。爰審
    酌被告持有之爆裂物僅1枚、且尚未引爆，對他人未造成實
    害，犯後亦坦承持有本件爆裂物，態度尚可等一切情狀，量
    處如主文第2項所示之刑，併科罰金部分，諭知易服勞役之
    折算標準。扣案之爆裂物1枚係違禁物，應依刑法第38條第1
    項第1款之規定宣告沒收。另扣案之50機槍子彈1顆，經內政
    部警政署刑事警察局鑑定結果，認係無法擊發之不發彈，並
    無殺傷力，有該局93年8月20日刑鑑字第093016 7842號槍彈
    鑑定書1份在卷可憑（見偵查卷第7、8頁），是該子彈與扣
    案之不具殺傷力之手槍型打火機1支，均非違禁物，與本件
    被告犯罪亦無關聯，自不得為宣告沒收，併此敘明。
據上論斷，應依刑事訴訟法第369條第1項前段、第364條、第299
條第1項前段、槍砲彈藥刀械管制條例第7條第4項，刑法第11條
前段、第59條、第42條第2項、第38條第1項第1款，罰金罰鍰提
高標準條例第2條，現行法規所定貨幣單位折算新台幣條例第2條
，判決如主文。
本案經檢察官林應華到庭執行職務。
中    華    民    國    95    年    6     月    15    日
                  刑事第八庭    審判長法  官 李炫德
                                      法  官 簡志瑩
                                      法  官 蔡國
以上正本證明與原本無異。
如不服本判決應於收受本判決後10日內向本院提出上訴書狀，其
未敘述上訴理由者，並得於提起上訴後10日內向本院補提理由書
狀（均須按他造當事人之人數附繕本）「切勿逕送上級法院」。
中    華    民    國    95    年    6     月    15    日
                                      書記官  翁心欣
附錄：本案論罪科刑法條全文
槍砲彈藥刀械管制條例第7條
未經許可，製造、販賣或運輸火砲、肩射武器、機關槍、衝鋒槍
、卡柄槍、自動步槍、普通步槍、馬槍、手槍或各類砲彈、炸彈
、爆裂物者，處死刑、無期徒刑或7 年以上有期徒刑；處徒刑者
，併科新台幣3 千萬元以下罰金。
未經許可，轉讓、出租或出借前項所列槍砲、彈藥者，處無期徒
刑或5 年以上有期徒刑，併科新台幣1 千萬元以下罰金。
意圖供自己或他人犯罪之用，而犯前二項之罪者，處死刑或無期
徒刑；處徒刑者，併科新台幣5 千萬元以下罰金。
未經許可，持有、寄藏或意圖販賣而陳列第1 項所列槍砲、彈藥
者，處5 年以上有期徒刑，併科新台幣1 千萬元以下罰金。
第1 項至第3 項之未遂犯罰之。


司法院資訊處製作；財團法人民間司法改革基金會備份。
